【裁判字號】    98,上訴,4071
【裁判日期】    990420
【裁判案由】    毒品危害防制條例
【裁判全文】
臺灣高等法院刑事判決                98年度上訴字第4071號
上  訴  人
即  被  告  甲○○
選任辯護人  鄭仁哲律師
上列上訴人因違反毒品危害防制條例案件，不服臺灣桃園地方法
院98年度訴字第31號，中華民國98年4月28日第一審判決（起訴
案號：臺灣桃園地方法院檢察署96年度偵字第29901號），提起
上訴，本院判決如下：
    主  文
原判決撤銷。
甲○○販賣第二級毒品，累犯，處有期徒刑柒年貳月，扣案之甲
基安非他命（驗餘淨重貳拾點壹柒肆柒公克）沒收銷燬，放置上
開毒品包裝袋貳拾壹包沒收，未扣案之犯罪所得新臺幣貳仟元沒
收，如全部或一部不能沒收時，以其財產抵償之。
甲○○被訴販賣第一級毒品部分無罪。
    事  實
一、甲○○前因違反電子遊戲場業管理條例案件，經臺灣板橋地
    方法院於民國94年9月1日以94年度簡字第2363號判決判處有
    期徒刑5月，如易科罰金，以銀元300元折算1日確定，於95
    年5月22日執行完畢，猶不知警惕。
二、甲○○明知甲基安非他命為毒品危害防制條例所管制之第二
    級毒品，不得販賣及持有，竟基於販賣第二級毒品之犯意，
    於96年6月11日9時許，在丙○位於桃園縣桃園市○○街37號
    4樓之6之租屋處，以新臺幣（下同）2,000元之價格，販賣
    第二級毒品甲基安非他命1包予丙○（業經臺灣桃園地方法
    院98年度訴緝字第86號判決確定）。
三、嗣因有乙○○者，涉槍砲彈藥刀械管制條例案件遭通緝（業
    經臺灣臺中地方法院以95年度訴字第1118號判決判處有期徒
    刑3年3月確定），於96年6月12日下午18時許，經員警呂志
    衛等人前往桃園縣桃園市○○街37號4樓之6逮捕乙○○，並
    在現場查獲丙○，由丙○之供述始查悉上情，並在桃園縣桃
    園市○○街37號4樓之6之甲○○使用之房間內，扣得第二級
    毒品甲基安非他命21包（毛重計24.4公克，驗餘淨重計20.1
    747公克）、安非他命吸食器1支及注射針筒16支等物，甲○
    ○則趁機逃逸。
四、案經桃園縣政府警察局龜山分局報告臺灣桃園地方法院檢察
    署檢察官偵查起訴。
    理  由
甲、撤銷改判有罪部分：
一、證據能力之說明：
（一）按刑事訴訟法第159條第1項明定被告以外之人，於審判外
      之言詞或書面陳述，除法律有規定者外，不得作為證據，
      用以保障被告之反對詰問權。而本法所規定傳聞法則之例
      外，其中就被告以外之人於偵查中向檢察官所為之陳述，
      因檢察官代表國家偵查犯罪時，原則上當能遵守法定程序
      ，且被告以外之人如有具結能力，仍應依法具結，以擔保
      其係據實陳述，故於第159條之1第2項明定「除顯有不可
      信之情況者外」，得為證據；又被告以外之人於檢察事務
      官、司法警察官或司法警察調查中所為之陳述，基於實體
      發現真實之訴訟目的，依第159條之2規定，如與審判中之
      陳述不符時，經比較結果，其先前之陳述，相對「具有較
      可信之特別情況」，且為證明犯罪事實存否所「必要」者
      ，或於審判中有第159條之3所列死亡等原因而無法陳述或
      拒絕陳述之各款情形之一，經證明其調查中所為陳述絕對
      「具有可信之特別情況」，且為證明犯罪事實之存否所「
      必要」者，亦例外地賦與證據能力。而所謂「顯有不可信
      性」、「相對特別可信性」與「絕對特別可信性」，係指
      陳述是否出於供述者之真意、有無違法取供情事之信用性
      而言，故應就偵查或調查筆錄製作之原因、過程及其功能
      等加以觀察其信用性，據以判斷該傳聞證據是否有顯不可
      信或有特別可信之情況而例外具有證據能力，並非對其陳
      述內容之證明力如何加以論斷，二者之層次有別，不容混
      淆。
（二）證人丙○於警詢及偵查中所為之陳述：按證人丙○前於97
      年2月15日即經原審另案通緝在案，迄今尚未緝獲，此有
      本院被告通緝紀錄表在卷可稽（原審卷B第76頁），且原
      審、本院於審理程序中業經合法傳喚其到庭作證，其仍未
      到庭，復有送達證書附卷足憑，是證人丙○顯無法於原審
      、本院審判期日中到庭接受交互詰問程序，而有刑事訴訟
      法第159條之3第3款所在不明而無法傳喚或傳喚不到之情
      形。復核以證人丙○之警詢筆錄，係其遭查獲後之翌日所
      為，其對本案記憶清晰，且其當時未直接面對被告，應無
      心理壓力，查無外力干擾或刑求情事，又依其警詢筆錄最
      後員警詢問：「現在是96年6月13日11時8分許，意識是否
      清醒？」、「以上陳述是否實在？」時，其分別回答：「
      我很清醒」、「實在」（見偵卷B第27、29頁）等語。足
      認丙○警詢時之陳述之任意性、信用性已獲確保，而具有
      較可信之特別情況；另參以證人丙○既係向被告購買毒品
      之人，其就被告有無販賣毒品之事實自當最為知曉，而認
      其證詞對被告犯罪事實之存否具有必要性，揆之前開說明
      ，在證明被告犯罪事實存否必要的情況下，從客觀上之環
      境或條件等觀察，其警詢之陳述，有足以取代審判中交互
      詰問之可信性保證，因認丙○之警詢中之陳述應有證據能
      力。次按證人丙○於檢察官偵訊時所為之陳述，業經具結
      在案，有其所書立之結文在卷可佐，且檢察官乃通曉刑事
      訴訟法相關規定之專業法律人士，並代表國家實施追訴犯
      罪之權責，衡諸常情，應無對其偵訊時，施以任何強暴、
      脅迫、利誘、詐欺、疲勞訊問、違法羈押或其他不正方法
      之可能，至辯護人雖以上開結文所載之日期（96年6月12
      日）與證人丙○之證述日期（96年6月13日）有所差異，
      而質疑其具結有所瑕疵，認其證述應無證據能力云云。然
      核以具結係證人以文書保證其所陳述之事實為真實，乃證
      言真實性之程序擔保，與歐美國家命證人宣誓之意義相同
      。我國採具結文書，認證人具結即應負偽證罪之責，自應
      以證人是否確已明白、認知結文之意義而簽名、蓋章或按
      指印為判斷基準。如證人已明白結文之真實意思，應認證
      人已具結等情（最高法院96年度台上字第4365號判決參照
      ）。而查證人丙○之偵查筆錄內容，其業經檢察官曉諭其
      得拒絕證言後，仍同意具結作證，並於結文上簽名乙節，
      應認證人丙○已明白結文之真實意思，其具結程序即屬完
      備，縱該結文所載日期與訊問日期有所差異，應僅係誤繕
      所致，自無礙其依法遵行具結程序之認定，亦難以此率認
      該證述無證據能力；另辯護人未能舉出其他於上開時間接
      受檢察官偵訊時，有受何強暴、脅迫、利誘、詐欺、疲勞
      訊問、違法羈押或其他不正方法之訊問，自無顯不可信之
      情況，則揆諸上開條文之規定，其於檢察官偵訊時所為之
      陳述，自有證據能力。
（三）次按「被告以外之人於審判外之陳述，雖不符前4條之規
      定，而經當事人於審判程序同意作為證據，法院審酌該言
      詞陳述或書面陳述作成時之情況，認為適當者，亦得為證
      據。」刑事訴訟法第159條之5第1項定有明文。經查：本
      判決所引用其他被告以外之人於審判外之言詞或書面陳述
      ，雖均屬傳聞證據，然檢察官、被告及被告選任辯護人對
      該證據之證據能力均未表示異議，審酌上開證據作成時之
      情況，亦認為適當，依上開規定乃有證據能力，合先敘明
      。至其餘憑以認定被告犯罪事實之非供述證據，查無違反
      法定程序取得之情，依同法第158條之4規定反面解釋，亦
      具證據能力。
二、實體方面：
（一）訊據上訴人即被告甲○○矢口否認有販賣二級毒品予丙○
      犯行；辯稱：我雖曾去過上開桃園縣桃園市○○街37號4
      樓之6之租屋處，扣案之毒品及吸食器亦係我所有，但該
      扣案之毒品係朋友拿來給我，準備供自己施用的，我並沒
      有販賣毒品給丙○，且證人丙○證述我販賣毒品之犯罪時
      間，亦有前後供述不一之情形云云。辯護意旨則稱：毒品
      交易之買賣雙方，為避免嫁禍他人而虛偽陳述，除有證人
      丙○及乙○○之證述外，應有足以令人確信渠等陳述為真
      實之補強證據，始能據以為論罪之依據，是證人丙○雖證
      述有向被告購買第二級毒品安非他命等情，但其僅係以照
      片指認，並無法證明即係被告，且因無其餘補強證據下，
      自不應為被告不利之認定，又歷來販賣毒品者向持有為數
      眾多之分裝袋與磅秤，然本案被告遭查獲之毒品數量不僅
      不多，且未查獲大量之分裝袋與磅秤，而與一般販賣毒品
      者有所不同等語。
（二）經查：
    證人丙○於警詢及偵查中證稱，我有於96年6月11日早上8
      、9點，在我之上開住所施用第二級毒品甲基安非他命，
      而我之毒品來源則係同於上開時、地，以2,000元之代價
      向被告購買甲基安非他命1包而得，又扣案之毒品、針筒
      及吸食器均為被告所有等語（見偵卷B第28、29、107、10
      8頁）。
    證人丙○於96年6月12日為警查獲後，所採集之尿液，經
      送臺灣檢驗科技股份有限公司鑑驗後，確呈安非他命類陽
      性反應，此有臺灣檢驗科技股份有限公司CH/2007/60824
      號濫用藥物檢驗報告在卷可稽。又證人乙○○於警詢時證
      稱，被告所使用之行動電話門號為0000000000號等語（見
      偵卷B第38頁）；及卷附之上開門號之通聯紀錄，上開門
      號於96年6月11日9時27分6秒起至同日16時40分止之手機
      訊號基地臺位置均為桃園縣桃園市○○路○段300號，而桃
      園縣桃園市○○路○段300號僅距桃園縣桃園市○○街37號
      4 樓之6處約300公尺，此有GOOGLE地圖附卷足憑。可見被
      告於上開時間，確係身處上開處所周遭無訛。
    另於上開處所被告所使用之房間內亦扣得被告所有之甲基
      安非他命21包（毛重24.4公克、驗餘淨重20.1747公克）
      ，有搜索扣押筆錄、現場照片及憲兵司令部刑事鑑識中心
      97年6月11日憲直刑鑑字第0970000839號鑑定書等附卷可
      參（見96年度偵字第29901號卷第141頁）。
    綜上以觀，本案有證人丙○之指訴，證人丙○採反檢驗結
      果顯示有施用毒品甲基安非他命之情事，並有毒品甲基安
      非他命扣案，被告使用之行動電話通聯情形顯示該時段在
      現場附近，足見被告有於上揭時、地，以2,000元之價格
      ，販賣第二級毒品安非他命1包予丙○之事實。
    被告辯稱，證人丙○就其販賣第二級毒品甲基安非他命之
      日期，前後供述有所差異，並不實在云云。然查，證人丙
      ○雖於警詢及偵查中就上揭販賣毒品之日期為何，前後供
      述有所差異，但就被告有販賣第二級毒品甲基安非他命與
      其一事及被告販賣毒品之金額、數量、地點、扣案之毒品
      為被告所有等情，均證述明確且前後一致。依此，自難單
      以證人丙○之證述有些許不一致，即遽認上開證述均非可
      採；復證人丙○雖係以照片指認之方式，以示販賣第二級
      毒品安非他命與其之人即係被告等情，然核以該指證相片
      係屬彩色照片，且該照片被告之樣貌與其真實樣貌並無差
      異，證人丙○自不致有錯誤指認之情況，又依證人呂志衛
      於原審證稱：「（依照證人乙○○所供述的甲○○，你在
      筆錄中提供甲○○的年籍資料及照片，此部分的資料來源
      是否是依據乙○○、丙○之指訴所查證？）對，我們依照
      丙○、乙○○所講的名字『甲○○』，我們就從警方的電
      腦系統查詢，並且調取相片供他們指認，他們就說照片中
      的人，確實就是甲○○。」等語（見原審卷B第81頁），
      及證人乙○○於審理中證稱：「（警察拿照片給你看的時
      候，警察有無指著被告，然後問你？）都沒有，警察拿著
      照片問我『桑本』是哪一個，我就指給警察看」、「（查
      獲當天下午，你有見到被告，所以你看到警方提供的照片
      上編號6，是否就是被告？）是的。」等語（見原審卷B第
      62、64頁）；益證證人丙○所指稱之甲○○確係被告無誤
      ，則辯護意旨以證人丙○當時僅以照片指認，並無法證明
      被告有為上開犯行云云，自不足採。另因販賣毒品者，因
      屬違法並涉有重責，故為避免遭警查緝下，自無固定販毒
      模式之可能，且因毒品為違禁物，販毒之人亦會妥善藏放
      以防止為警查獲後作為其論罪科刑之依據，又販毒之人本
      有上游及下游、大盤及小盤之區分，縱同屬販毒之人，持
      有毒品數量定會因此有所差異，是販毒之人為警查獲時所
      持有之毒品、包裝袋數目為何，實與其有無販賣毒品之犯
      行係屬無涉。辯護意旨單以本案遭查獲之毒品數量不大，
      且未查獲大量之分裝袋與磅秤，即辯以被告未販賣毒品云
      云，當不足採。
    按毒品危害防制條例所處罰之「販賣」毒品罪，所著重者
      為被告在主觀上有藉以牟利之惡性，及對毒品之擴散具有
      較有償或無償轉讓行為更嚴重之危害性，被告「營利」之
      意圖係從客觀之社會環境、情況及證人、物證等資料，依
      據證據法則綜合研判認定。而所謂販賣行為，祗須以營利
      之意思而販入或賣出，即足構成。倘於有償讓與他人之初
      ，係基於營利之意思，並著手實施，而因故無法高於購入
      原價出售，最後不得不以原價或低於原價讓與他人時，仍
      屬販賣行為。又販賣毒品係政府嚴予查緝之違法行為，非
      可公然為之，亦無公定之價格，無論瓶裝或紙包，均可任
      意分裝增減分量。而每次買賣之價差，亦隨時依雙方資力
      、關係之深淺、需求之數量、來源是否充裕、販賣者是否
      渴求資金、查緝是否嚴緊、購買者被查獲時供述購買對象
      之風險評估等，而異其標準，非可一概而論。販賣之利得
      除經坦承及價量俱臻明確外，委難察得實情。販賣之人從
      價差或量差中牟利方式雖異，但其圖利之非法販賣行為則
      一。要之，販賣毒品海洛因，事涉重典，其價格昂貴，取
      得亦不易，苟無厚利可圖，殊無甘冒被查緝法辦重刑之危
      險，任意將毒品無償讓與他人之可能，是其販入之價格必
      較售出之價格低廉，而有從中賺取買賣差價牟利之意圖及
      事實，自屬符合社會一般之合理經驗及論理判斷。被告與
      丙○間，案發當時均僅係交情普通之友人，並非至親好友
      ，就其交易之過程或金額觀之，實無無償轉讓之可能，可
      見被告確係基於營利之意思，而有償販售安非他命予丙○
      以圖利等情。本案事證明確，應依法論科。
三、新舊法比較：
    被告本案之行為後，毒品危害防制條例業於98年5月20日修
    正公布部分條文，並自公布後6個月施行。修正後該條例第4
    條第2項併科罰金之金額提高，修正前之規定為  ：「製造
    、運輸、販賣第二級毒品者，處7年以上有期徒刑，得併科
    新臺幣7百萬元以下罰金。」，修正後則為：「製造、運輸
    、販賣第二級毒品者，處7年以上有期徒刑，得併科新臺幣
    壹仟萬元以下罰金。」，應適用對被告較有利之修正前舊法
    之規定。
四、論罪理由：
（一）按甲基安非他命，屬毒品危害防制條例第2條第2項第2款
      所定之第二級毒品。核被告所為，係犯修正前毒品危害防
      制條例第4條第2項之販賣第二級毒品罪。被告於販賣前持
      有第二級毒品之行為，為販賣之高度行為所吸收，不另論
      罪。
（二）被告有事實欄所載之犯罪科刑執行情形，有本院被告全國
      前案紀錄表在卷可稽，其於5年內故意再犯有期徒刑以上
      之本罪，應依刑法第47條第1項規定論以累犯。
五、撤銷改判說明：
（一）原判決以被告販賣第二級毒品之犯行事證明確，予以論罪
      科刑，固非無見，惟查：原審判決未及比較毒品危害防制
      條例第4條第2項之修正前後規定及適用，容有未合。被告
      上訴意旨仍執陳詞，否認販賣第二級毒品之犯行，固無理
      由。惟原判決關於被告販賣第二級毒品部分有前揭可議之
      處，應由本院將關於被告販賣第二級毒品及定應執行刑部
      分均撤銷改判。爰審酌被告前已有多次毒品前科，自當知
      悉毒品對人危害甚深，竟仍販賣第二級毒品與他人施用，
      對國民健康危害甚大，且犯後否認犯行，藉詞掩飾，及其
      犯罪之動機、目的、手段、智識程度、販賣第二級毒品之
      次數、重量、所得之利益等一切情狀，量處被告有期徒刑
      柒年貳月。
（二）扣案物及犯罪所得沒收之說明：
    扣案之第二級毒品甲基安非他命21包經驗驗後，認均具甲
      基安非他命成分，此有上開鑑定書在卷可稽，而上揭扣案
      之甲基安非他命既屬第二級毒品，除其中0.1802公克因已
      鑑析用罄認已滅失外，其餘毒品（驗餘淨重20.1747公克
      ）應依毒品危害防制條例第18條第1項前段規定，沒收銷
      燬之；又放置上開毒品包裝袋21包，因可與上開毒品析離
      且係用於放置、包裹毒品，防其裸露、潮濕，便於攜帶，
      為供販賣毒品所用之物，應依毒品危害防制條例第19條第
      1項前段之規定宣告沒收。
    扣案之安非他命吸食器1支及注射針筒16支等物，綜觀卷
      內證據，均無法證明係被告供本案販賣毒品所用之物，縱
      使證人丙○及乙○○均證述上開物品為被告所有，被告亦
      曾自承在卷，亦無從依毒品危害防制條例第19條第1項規
      定宣告沒收。
    次按「犯第4條至第9條、第12條、第13條或第14條第1項
      、第2項之罪者，其供犯罪所用或因犯罪所得之財物，均
      沒收之，如全部或一部不能沒收時，追徵其價額或以其財
      產抵償之」，毒品危害防制條例第19條定有明文。被告販
      賣第二級與丙○，而獲得2,000元等情，則此數額應為被
      告販賣安非他命之犯罪所得，縱未扣案，仍應依同條例第
      19條第1項規定，宣告沒收，如全部或一部不能沒收時，
      以其財產抵償之。
    前開扣案之甲基安非他命（驗餘淨重20.1747公克），放
      置上開毒品包裝袋貳拾壹包，於丙○所涉施用第二級毒品
      ，業經檢察官以96年度毒偵字第3110號起訴後，由臺灣桃
      園地方法院以98年度訴緝字第86號判處罪刑確定並宣告沒
      收，臺灣桃園地方法院檢察署檢察官於99年3月15日以桃
      檢堂丑字第1200號扣押物品處分令處分。查獲之毒品，依
      毒品危害防制條例第18條第1項前段規定，必需宣告沒收
      銷燬之。惟沒收物之執行完畢與沒收物之不存在，並非一
      事，因犯罪依法必須沒收之物，雖已於共犯中之一人確定
      判決諭知沒收，並已執行完畢，對於其他共犯之判決，仍
      應宣告沒收。蓋因此種沒收之諭知，對於嗣後判決之共犯
      ，仍不失為從刑，且在必須沒收之列（最高法院65年度第
      5次刑庭庭推總會議決議（二，94年度台上字第1017號判
      決參照），是對於上開第二級毒品仍應宣告沒收銷燬，包
      裝紙亦宣告沒收，附此說明。
乙、撤銷改判無罪部分：
一、起訴意旨另略以：被告甲○○明知海洛因為毒品危害防制條
    例所管制之第一級毒品，不得販賣及持有，竟基於販賣第一
    級毒品以營利之犯意，於96年6月11日，在桃園縣桃園市○
    ○街37號4樓之6之租屋處，以1,000元之價格，販賣第一級
    毒品海洛因1包予乙○○（96年度毒聲字第26號裁定送觀察
    、勒戒）。因認被告甲○○涉犯毒品危害防制條例第4條第1
    項之販賣第一級毒品罪嫌。
二、按犯罪事實應依證據認定之，無證據不得認定其犯罪事實，
    刑事訴訟法第154條第2項定有明文。而所謂證據，係指足以
    證明被告確有犯罪行為之積極證據而言，該項證據須適於為
    被告犯罪之證明者，始得採為斷罪之資料；再告訴人之告訴
    ，係以使被告受刑事訴追為目的，是其陳述是否與事實相符
    ，仍應調查其他證據以資審認（參照最高法院69年台上字第
    4913號、52年台上字第1300號判例要旨）。又按認定犯罪事
    實所憑之證據，必須達於一般人均可得確信其為真實之程度
    ，而無合理之懷疑存在時，始得據為被告有罪之認定，倘若
    犯罪事實之證明尚未達此一程度，仍有合理之懷疑存在，則
    應為被告有利之推定，仍不能遽為被告有罪之判斷（參見最
    高法院76年度台上字第4986號判例、91年度台上字第39號判
    決意旨）。
三、檢察官起訴認被告甲○○犯毒品危害防制條例第4條第1項之
    販賣第一級毒品罪無非以：證人乙○○於警詢時及檢察官偵
    查中對於被告販賣海洛因及安非他命之價格、地點、次數與
    方法等細節均已供述明確，另證人乙○○為警查獲後所採集
    之尿液經送鑑定，呈嗎啡之陽性反應，有臺灣檢驗科技股份
    有限公司之濫用藥物檢驗報告（報告編號CH/200 7/60824）
    附卷可稽，足認其於96年6月12日上午10時所施用之海洛因
    係向甲○○購得等為其論據。
四、訊據被告甲○○堅決否認有販賣第一級毒品於乙○○之犯行
    ，辯稱：證人乙○○於原審已經證稱:其毒品來源係向綽號
    「小黑」之人所購買，且乙○○警詢時因毒癮發作，為求迅
    速完成筆錄而指認被告，故乙○○警詢中之供述並非實在，
    而乙○○偵查中之供述則係依照警詢筆錄之內容陳述，亦非
    實在等語。
五、經查
（一）證人乙○○於警詢及偵查之筆錄記載，有於上揭時、地以
      1, 000元之價格，向被告購買第一級毒品海洛因，上開海
      洛因足以供伊施打2次之量，又扣案之毒品、針筒及吸食
      器均為被告所有等語（見偵卷B第38、109頁）。證人即查
      獲員警呂志衛於原審證稱：「（乙○○當時承認有吸食海
      洛因，你當時為何認為是甲○○販賣海洛因？）因為乙○
      ○指證的。」、「（你們當天去到現場的時候，是為了要
      查緝毒品？抑或別的案子到現場？）當時主要是要抓乙○
      ○，因為乙○○因槍砲案件通緝。」等語（原審卷B第81
      頁）。而證人乙○○於96年6月12日為警查獲後所採集之
      尿液，經送臺灣檢驗科技股份有限公司鑑驗後，確呈鴉片
      類陽性反應，此有臺灣檢驗科技股份有限公司濫用藥物檢
      驗報告在卷可稽。另依上開通聯記錄，被告亦於該日96
      年9時27分6秒起至16時40分止，均在上開處所周遭等情。
（二）惟經本院於99年2月8日勘驗證人乙○○於警詢之錄音光碟
      ，證人乙○○於警詢時處於毒癮狀態，且證人乙○○於初
      次警詢時，對於被告甲○○是否販賣第一級毒品，均答稱
      ：「我不知道」，其後雖稱有向被告甲○○購買，但稱時
      間到底是上午或下午已經忘了，買多少也忘記了（見本院
      99年2月8日勘驗筆錄）；且證人乙○○於原審改口稱：其
      所施用之第一級毒品海洛因，係於桃園市舊遠東百貨向綽
      號「小黑」之人所購買，其並未於上揭時、地向被告購買
      海洛因，而其先前係因啼藥，意識不清方為指證被告之陳
      述等語（見原審卷第58頁、第60頁），是證人乙○○於警
      詢之供詞，已難以採信。。
（三）本案被告甲○○除堅決否認有販賣第一級毒品於乙○○之
      犯行外，並未查獲被告持有大量第一級毒品海洛因或電子
      秤、分裝袋、帳冊等物品以供佐證。且犯施用第一、二級
      毒品罪，供出毒品來源因而破獲者，得減輕其刑，毒品危
      害防制條例第17條定有明文；則施用毒品之人，如供出毒
      品之來源因而破獲者，既得獲邀減輕其刑之寬典，為擔保
      其所為陳述之真實性，自應有足以令人確信其陳述為真實
      之補強證據，始能資為論罪之依據。本件被告甲○○始終
      堅決否認有何非法販賣第一級毒品海洛因予乙○○之情事
      ，證人乙○○警詢時及偵查中不利於被告之陳述，並無確
      切補強證據足以證明確與事實相符，且證人乙○○於原審
      改口稱：其所施用之第一級毒品海洛因，係於桃園市舊遠
      東百貨向綽號「小黑」之人所購買，並非向被告購買。自
      難據乙○○片面且先後不一之陳述，而為不利被告之認定
      。被告始終否認有販販賣第一級毒品於乙○○之情事，本
      院又查無積極事證，足認被告有此部分販賣毒品之犯行。
（四）末按，檢察官就被告犯罪事實，應負舉證責任，並指出證
      明之方法，刑事訴訟法第161條第1項定有明文。因此，檢
      察官對於起訴之犯罪事實，應負提出證據及說服之實質舉
      證責任。倘檢察官所提出之證據，不足為被告有罪之積極
      證明，或其闡明之證明方法，無從說服法院以形成被告有
      罪之心證，基於無罪推定之原則，自應為被告無罪判決之
      諭知。參照前開論述，檢察官此部分所提出之各項證據，
      顯尚有諸多合理性懷疑之存在，而未達於通常一般人均不
      致於有所懷疑，而得確信為真實之程度，自不足以說服法
      院形成被告甲○○涉犯販賣第一級毒品有罪之心證。從而
      ，檢察官所提出之各項證據及所闡明之證明方法，既無從
      說服本院以形成被告甲○○涉犯販賣第一級毒品有罪之心
      證，依「罪證有疑、利於被告」之證據法則，即不得遽為
      不利於被告甲○○之認定。因之，本案之積極證據既尚不
      足為不利於被告甲○○涉犯販賣第一級毒品之認定。此外
      ，本院復查無其他積極證據足資證明被告有何檢察官所指
      之販賣第一級毒品犯行，不能證明被告犯罪。
六、原審不察就關於販賣第一級毒品部分而為被告甲○○有罪之
    判決，尚有未洽。被告甲○○上訴意旨指摘原判決此部分有
    罪不當，為有理由，應由本院將關於販賣第一級毒品部分撤
    銷；改諭知被告甲○○無罪之判決。
據上論斷，應依刑事訴訟法第369條第1項前段、第364條、第299
條第1項前段、第301條第1項前段，修正前毒品危害防制條例第4
條第2項、第18條第1項前段、第19條第1項，刑法第2條第1項、
第11條前段、第47條第1項，判決如主文。
本案經檢察官沈明倫到庭執行職務。
中    華    民    國    99    年    4     月    20    日
                  刑事第一庭審判長法  官  葉騰瑞
                                  法  官  莊明彰
                                  法  官  王炳梁
以上正本證明與原本無異。
如不服本判決，應於收受送達後10日內向本院提出上訴書狀，其
未敘述上訴之理由者並得於提起上訴後10日內向本院補提理由書
（均須按他造當事人之人數附繕本）「切勿逕送上級法院」。
                                  書記官  陳佳伶
中    華    民    國    99    年    4     月    20    日
附錄本案論罪科刑法條全文：
修正前毒品危害防制條例第4條第2項：
製造、運輸、販賣第二級毒品者，處無期徒刑或7年以上有期徒
刑，得併科新臺幣7百萬元以下罰金。

司法院資訊處製作；財團法人民間司法改革基金會備份。
